【裁判字號】    88,簡上,87
【裁判日期】    890407
【裁判案由】    給付票款
【裁判全文】
臺灣新竹地方法院民事判決   八十八年簡上字第八十七號
    上  訴  人  丙○○
    被上訴人    甲○○
    訴訟代理人  乙○○
右當事人間請求給付票款事件，上訴人對於中華民國八十八年七月六日本院新竹簡易
庭八十八年度竹簡字第二五六號第一審判決提起上訴，本院判決如左：
    主  文
上訴駁回。
第二審訴訟費用由上訴人負擔。
    事  實
甲、上訴人方面：
  一、聲明：
  （一）原判決廢棄。
  （二）被上訴人第一審之訴駁回。
  （三）第一、二審訴訟費用由被上訴人負擔。
  二、陳述：除與原審判決書所載者相同茲予引用外，補稱：
  （一）上訴人透過北區房屋仲介股份有限公司（下稱北區房屋）向被上訴人購買被
        上訴人所有坐落新竹市○○街七四巷二號七樓房地，後因北區房屋未幫上訴
        人辦妥貸款，上訴人無法買受上開房地，並非故意違約，況被上訴人於民國
        八十八年三月十日將上開房屋以相同價格出售予訴外人江宜錚，故上訴人不
        須再給付系爭票款。
  （二）被上訴人請求違約金新台幣（下同）二十五萬元過高。
  三、證據：援用原審之立證方法，補提建物謄本、台灣省自來水公司、臺灣電力公
      司、新竹縣瓦斯管理處繳費證明各一件為證。
乙、被上訴人方面：
  一、聲明：駁回上訴。
  二、陳述：除與原審判決書所載者相同茲予引用外，補稱：
  （一）按系爭買賣契約第五條第二項訂明：「甲方（即上訴人）預定貸款額度計新
        台幣一百七十五萬元正‧‧‧‧甲方不得藉故推諉或遲延辦理，如因申請貸
        款條件不合或申請貸款金額不足，無法支付價額時，甲方仍須於前開付款條
        件中所定時限內一次付款，絕無異議。」又按第十條第一項規定：「本約簽
        訂後，倘甲方不買或不按約定日期付款，經乙方定期催告仍不給付時，願將
        既付價款全部由乙方無條件沒收，抵作違約金，並解除本約‧‧‧」被上訴
        人主張因上訴人未依約履行付款，該系爭本票金額業已抵作違約金，被上訴
        人以本院八十八年促字第一九一九號支付命令催告上訴人支付買賣價金，上
        訴人無任何回應，被上訴人乃依系爭契約第十條第一項規定將上訴人所繳之
        價款即系爭本票金額沒收抵作違約金並解除本約，是被上訴人事後將房屋以
        二百五十萬元出售予訴外人江宜錚，於法並無不合。
  （二）因上訴人違約使被上訴人向北區房屋多支出一次仲介費十萬元，並使被上訴
        人受有二十五萬元利息之損失及多負擔一個月之水電費、瓦斯費、房屋稅及
        地價稅。
  三、證據：援用原審之立證方法。並補提言詞辯論筆錄、不動產買賣契約書（以上均
    為影本）各一件為證。
丙、本院依職權調閱本院八十八年度促字第一九一九號民事卷。
    理  由
一、本件被上訴人起訴主張上訴人於八十八年一月二十五日以二百五十萬元之價格向
    其購買坐落新竹市○○街七四巷二號七樓房地（下稱系爭房地），約定簽約時上
    訴人應支付二十五萬元予被上訴人，即由上訴人於同年月日簽發，面額二十五萬
    元，到期日為八十八年二月一日，免除作成拒絕證書之本票（下稱系爭本票）一
    紙予被上訴人，屆期提示竟不獲支付，依據系爭買賣契約第十條第一項，被上訴
    人以本院八十八年度促字第一九一九號支付命令催告上訴人後，上訴人仍未依約
    履行，上開價款本票金額已轉成違約金，爰依據票據之法律關係請求被告如數給
    付，並自八十八年二月二日起至清償日止，按年息百分之六計算之利息等語。上
    訴人則以其透過北區房屋向被上訴人購買系爭房地，系爭本票即為上開買賣契約
    之定金，並作為買賣價金之一部，北區房屋於仲介期間曾向上訴人表示房屋貸款
    如向新竹市第三信用合作社申貸，約可貸得二百二十萬至二百三十萬元，詎料北
    區房屋竟未辦妥貸款事宜，因此無法買受系爭房地，已以書信通知被上訴人解除
    兩造間之買賣契約，且被上訴人於同年三月十日復將系爭房地以相同價格出售予
    訴外人江宜錚，並於同月二十三日辦妥移轉登記，故無需再給付系爭票款。又北
    區房屋所言之貸款額度與契約書所載者不同，有欺瞞之嫌，且故意加價、收取過
    高比例之仲介費用，其行為皆有違公平交易原則。另被上訴人要求違約金二十五
    萬元亦過高等語置辯。
二、查本件上訴人於八十八年一月二十五日透過北區房屋向被上訴人購買系爭房地，
    並交付系爭本票一紙供作定金，並作為買賣價金之一部，而系爭本票，屆期經提
    示未獲清償等情，為兩造所不爭執，復有該本票及買賣契約書影本各一紙附在原
    審卷及本院八十八年度促字第一九一九號卷內足參，堪信為真實。
三、被上訴人本於票據關係，請求上訴人給付票款及其利息，上訴人則以前詞等原因
    關係抗辯，惟查：
（一）依據兩造買賣契約第五條第二項規定：「甲方（即上訴人）預定貸款額度計新
      台幣一百七十五萬元正‧‧‧‧甲方不得藉故推諉或遲延辦理，如因申請貸款
      條件不合或申請貸款金額不足，無法支付價額時，甲方仍須於前開付款條件中
      所定時限內一次付款，絕無異議。」，準此，房屋貸款是否辦妥或額度有無不
      足，均屬上訴人應自行負責處理之事項，尚難謂構成解除買賣契約之正當事由
      ，故縱使上訴人主張其以書信通知被上訴人解除契約之事實為真實，其契約之
      解除亦不合法，是上訴人主張契約解除無須付款，自屬無據。
（二）至於上訴人另辯稱北區房屋對於房屋貸款成數似有欺瞞，且自行加價、收取過
      高仲介費，有違公平交易云云，乃上訴人與北區房屋間之抗辯事由，依債之相
      對性，不得執此對抗被上訴人，上訴人仍應履行買賣契約之義務。
（三）依據兩造間買賣契約第三條第一項規定：「本約簽定時，甲方（即上訴人）應
      給付乙方（即被上訴人）新台幣二十五萬元正。」又依據兩造買賣契約第十條
      第一項規定：「本約簽訂後，倘甲方不買或不按約定日期付款，經乙方定期催
      告仍不給付時，願將既付價款全部由乙方無條件沒收，抵作違約金，並解除本
      約‧‧‧」被上訴人主張上訴人未依約付款，經被上訴人聲請本院向上訴人發
      支付命令，已盡催告之責，系爭本票金額即已抵作違約金等情。經查上訴人並
      未以現金支付，而係以系爭本票代之，則應認兩造合意該二十五萬之給付期限
      延展至八十八年二月一日，上訴人於期限屆至後未依約付款，被上訴人以本院
      八十八年度促字第一九一九號支付命令請求其給付，即已踐行上開買賣契約第
      十條第一項之催告程序，上訴人仍未給付，被上訴人自得依上開規定沒收該支
      付價款之本票金額抵作違約金，是被上訴人前開主張，尚屬可採。
（四）按約定之違約金過高者，法院得減至相當之數額，民法第二百五十二條固定有
      明文。至於是否過高，即須依一般客觀事實，社會經濟狀況及當事人所受損害
      情形，以為斟酌之標準；如違約金之數額與實際所受之損害顯相懸殊者，法院
      始得酌減。此有最高法院十九年度上字第一五五四號、四十九年度台上字第八
      ○七號、七十九年度台上字第一九一五號判例可資參照。本院審酌本件房地總
      價為二百五十萬元，被上訴人請求之違約金額為系爭房地總價格之十分之一，
      並未超越社會一般經濟狀況，且被上訴人雖於上訴人解約後將系爭房地以相同
      價格轉售予訴外人江宜錚，惟此乃被上訴人積極防止系爭房屋遲未出售所可能
      產生之損害，仍造成被上訴人多支出一筆房屋仲介費用、房屋水電、瓦斯費、
      地價稅等費用及受有買賣價金利息之損失與訴訟勞費等情，自不得謂被上訴人
      已將系爭房地出售即未受有損害，認被上訴人所請求之違約金額並未過高。上
      訴人陳詞謂約定之違約金過高，洵無可採。
四、綜上，上訴人所提出票據原因關係之抗辯均不足採。從而，被上訴人本於票據之
    法律關係請求上訴人給付票款二十五萬元及自八十八年二月二日起至清償日止，
    按年息百分之六計算之利息，為有理由，應予准許。原審為上訴人敗訴之判決，
    並無不合。上訴意旨指摘原判決不當，求予廢棄改判，駁回被上訴人在第一審之
    訴，為無理由，上訴應予駁回。
五、本件事證業臻明確，兩造其餘主張及所提證據核與判決結果不生影響，爰不一一
    論述，附此敘明。
六、據上論結，本件上訴為無理由，依民事訴訟法第四百三十六條之一第三項、第四
    百四十九條第一項、第七十八條，判決如主文。
中      華      民      國    八十九    年      四      月      七      日
                                        臺灣新竹地方法院民事第二庭
~B審判長法      官  陳國成
~B      法      官  魏瑞紅
~B      法      官  彭洪英
右為正本係照原本作成
本判決不得上訴。
~B      法院書記官  蘇霞
中      華      民      國    八十九    年      四      月      七      日


司法院資訊處製作；財團法人民間司法改革基金會備份。
